【裁判字號】    90,上易,1329
【裁判日期】    900723
【裁判案由】    竊盜
【裁判全文】
臺灣高等法院刑事判決                           九十年度上易字第一三二九號
上訴人即被告  甲○○
右上訴人因竊盜案件，不服臺灣板橋地方法院八十九年度易字第四○三九號，中華民
國八十九年十二月二十八日第一審判決（起訴案號：臺灣板橋地方法院檢察署八十九
年度偵字第一八一九○號）提起上訴，本院判決如左：
    主  文
原判決撤銷。
甲○○竊盜，處拘役肆拾日。如易科罰金以參佰元折算壹日。
    事  實
一、甲○○前於民國八十四年間因傷害案，經臺灣高雄地方法院判處拘役四十日，如
    易科罰金以三百元折算一日確定，於八十五年九月十九日易科罰金執行完畢，猶
    不知悔改，於八十九年九月二十一日晚上九時許在臺北縣板橋市○○路○段三一
    號地下室之「家樂福股份有限公司臺北板橋分公司」（以下簡稱為「家樂福板橋
    分公司」）內購買麵包等食物時，竟意圖為自己不法之所有，將該賣場化妝品專
    櫃上陳列之媚比林唇膏一條、歌婷粉餅一盒另藏於購物車底部，上覆以海報掩飾
    ，嗣於麵包等食物結帳，步出收銀檯一小段距離後，即取出前開唇膏、粉餅揣入
    已結帳物品所置放之塑膠袋內，而竊取之，旋於該賣場之電扶梯前為目睹全程之
    該公司安全課職員乙○○攔查，並於其塑膠袋內起出未經結帳之唇膏一條及粉餅
    一盒。
二、案經家樂福板橋分公司訴由臺北縣警察局海山分局報請臺灣板橋地方法院檢察署
    檢察官偵查起訴。
    理  由
一、訊據上訴人即被告甲○○就伊於前揭時點在家樂福板橋分公司內購物，於結帳、
    步出收銀檯後自上覆海報之購物車底部取出未經結帳之唇膏一條及粉餅一盒放入
    塑膠袋內，旋被乙○○攔查，並自塑膠袋內起出該唇膏及粉餅等情，固不諱言，
    然矢口否認竊盜，於原審辯稱：伊患有高血壓，當時頭昏昏的，乃忘記結帳即將
    原置於購物車底部凸起之海報下之唇膏及粉餅取出放入塑膠袋內，嗣尚未走出店
    外見乙○○前來查問，已當場表示要買，非欲偷竊，否則伊身懷二千餘元，豈會
    待在原地就逮云云。於本院審理時改稱：是一個男人偷放入的云云。惟查，被告
    右揭行竊、及至結帳之過程如何被發覺，業據證人即目睹全程之家樂福板橋分公
    司安全課職員乙○○於原審到庭結證無訛，並有載明於贓物認領保管單之媚比林
    唇膏一條及歌婷粉餅一盒扣案，暨被告所提出僅列記：「農民優酪乳四十七元、
    麥化啤酒一百二十五元、沙拉肉鬆麵包四十二元、火雞翅九十九元，共三百十三
    元」之統一發票可稽；果被告當時係頭昏忘記結帳，焉能於甫步出收銀檯時即憶
    起、取出原覆蓋於海報下之唇膏及粉餅入袋，旋於乙○○攔檢時表示願意購買；
    況被告乃將唇膏及粉餅揣入塑膠袋內走出一小段後遭乙○○攔下，為其所自承（
    見原審八十九年十一月二十二日訊問筆錄），苟係結帳後始發現唇膏、粉餅置於
    海報下，既欲購買，何以不即返回櫃檯補帳，反逕揣入塑膠袋內向外走出，參以
    被告供稱：「（你買第一樣東西要放進車子就發現海報底下有東西了嗎）嗯！：
    ：我還沒有被抓到以前還沒有回去算錢，後來裡面有人跟蹤我，我離開櫃檯大約
    我站在法庭中間到牆壁的距離，那地方還沒有到大門，：：（你結帳之前是否想
    要買這二樣東西？）是的。（你既然有想買這二樣東西，為何不拿出來結帳？）
    我是忘記拿出來結帳，小姐也沒有發現，：：（你是離開櫃檯多遠再從車子內將
    東西放於你的塑膠袋中？）我是走了一小段以後，才拿出來。：：（你沒有結帳
    前就想要買這二樣東西嗎？）是的。」、「（唇膏及粉餅結帳之前原本想要用買
    的嗎？）是的，我想要買來自己用的。：：粉餅及唇膏小小的不很大，這二種東
    西是放在下面，這二種東西我原先自己放車上。（上開粉餅、唇膏兩樣東西是你
    放進去而後來忘記了？）對的。：：我結完帳之後走離櫃檯幾步之後就把粉餅及
    唇膏拿起來放進塑膠袋內，我放好之後賣場的人之前就跟在我旁邊，：：我是把
    二樣東西放入塑膠袋後才把海報拿起來，賣場的人抓我時我就馬上說我願意買這
    二種東西。」（見原審八十九年十一月二十二日及同年十二月十四日訊問筆錄）
    ，可見唇膏及粉餅均係被告藏置於海報之下掩飾，於步出收銀檯一小段後始取出
    置入塑膠袋內，其原即意圖為自己不法所有甚明。又於本院審理時改稱係一個男
    人偷放入之詞，尤悖常理，所辯毋乃卸責之詞，不值採信。是以本件事證明確，
    被告之犯行堪以認定，應依法論科。
二、核被告所為係犯刑法第三百二十條第一項之竊盜罪，原審予以論罪科刑，固非無
    見，惟按刑法第四十一條於九十年一月四日修正公布同年月六日生效，其修正規
    定：犯最重本刑為五年以下有期徒刑以下之罪而受六個月以下有期徒刑或拘役之
    宣告，因身體、教育、職業、家庭之關係或其他正當事由，執行顯有困難者，得
    以一元以上三元以下折算一日，易科罰金，但確因不執行所宣告之刑，難收矯正
    之情形，或難以維持法秩序者，不在此限。」，即將前「三年以下」，修改變更
    為「五年以下」，自以修改之規定有利於被告，依刑法第二條第一項前段規定，
    即應適用新修正之法律，本件原審於裁判時未及比較適用，即有未洽。被告上訴
    意旨猶執前詞，否認犯罪，雖不足採，惟原判決既有可議，自應由本院將原判決
    撤銷改判。爰審酌被告之犯罪動機、目地、手段、所生危害及事後態度等一切情
    狀，科處如主文第二項所示之刑，並諭知易科罰金之折算標準示懲。
據上論斷，應依刑事訴訟法第三百六十九條第一項前段、第三百六十四條、第二百九
十九條第一項前段、刑法第二條第一項前段、第三百二十條第一項，第四十一條、罰
金罰鍰提高標準條例第一條前段、第二條判決如主文。
本案經檢察官費玲玲到庭執行職務。
中      華      民      國      九十      年      七      月    二十三  日
                                臺灣高等法院刑事第十三庭
                 審判長法  官  黃  聰  明
                                          法  官  李  春  地
                                          法  官  盧  彥  如
右正本證明與原本無異。
不得上訴。
                                          書記官  蕭  麗  珍
中      華      民      國      九十      年      七      月    二十三  日
附錄：本案論罪科刑法條全文
刑法第三百二十條第一項
意圖為自己或第三人不法之所有，而竊取他人之動產者，為竊盜罪，處五年以下有期
徒刑、拘役或五百元以下罰金。


司法院資訊處製作；財團法人民間司法改革基金會備份。
